臺灣臺南地方法院刑事判決　　　　　　　　　　　　　　九十年度易字第一七二號
　　公　訴　人　臺灣臺南地方法院檢察署檢察官
　　被　　　告　丁○○
右列被告因偽造文書案件，經檢察官提起公訴（八十九年度偵字第一一二○八號），
及臺灣桃園地方法院檢察署檢察官聲請併案審理（八十九年度偵字第一四○三四號）
，本院判決如左：
    主  文
丁○○連續行使變造國民身分證以供申請護照，足以生損害於公眾，處有期徒刑伍月
，如易科罰金，以參佰元折算壹日。
    事  實
一、丁○○基於持變造國民身分證申請護照供大陸偷渡客使用以轉往第三國之概括犯
    意，先於民國八十九年六月初某日，以新臺幣（下同）五千元代價，向高中同學
    乙○○取得國民身分證，隨即由不詳之人將之變造換貼不詳之大陸女子照片後，
    於六月九日委由不知情之狀元旅行社向外交部領務局申請護照，使外交部承辦之
    公務員將乙○○申辦護照等不實事項，登載於職務上所掌之公文書，足以生損害
    於外交部對於護照管理之正確性。嗣於八十九年六月十九日，丁○○又承前概括
    犯意，以五千元代價，向經由報紙廣告聯繫之丙○○取得身分證，乃以相同手法
    變造換貼不詳大陸女子照片後，委由不知情之成易旅行社申請護照，使外交部公
    務員為不實之登載，並足以生損害於外交部對於護照管理之正確性。
二、案經臺南縣警察局歸仁分局報告臺灣臺南地方法院檢察署檢察官偵查起訴。
    理  由
一、訊據被告丁○○矢口否認有上揭變造國民身分證以供申請護照犯行，辯稱伊固然
    曾於報紙上看到兼差廣告，並介紹給乙○○，然未曾收受其身分證以辦理護照；
    至丙○○伊完全不認識云云。經查，被告於八十九年六月間，分別以五千元代價
    ，向乙○○、丙○○收購身分證之情，業據證人乙○○、丙○○分別於警訊、偵
    訊及本院審理時證述甚明，證人乙○○、丙○○於偵訊中所描述拿取身分證之人
    特徵「留短髮、有近視，八十九年七、八月間懷孕大肚子」等情，經核且均與被
    告相符；再參酌警卷內所附「乙○○」、「丙○○」之中華民國普通護照申請書
    （編號分別為0000000、0000000，其中乙○○部份日期戳章應係誤載為88.6.09
    ），其中「緊急聯絡人」欄所留電話 (00)0000000（丙○○之申請書誤載為
    00-0000000）為當時被告之夫甲○○所申請使用，此為證人甲○○於本院證述明
    確（九十一年一月三十日訊問筆錄），前開乙○○、丙○○之護照乃由被告親自
    或提供資料委託不知情之旅行社人員申請，已堪認定。被告空言否認犯行，要屬
    推諉卸責之詞，不足採信。
二、核被告取得乙○○、丙○○國民身分證後，先由不詳之人換貼照片加以變造，再
    行使該變造之國民身分證，申請辦理護照，並使外交部承辦人員將不實之申請人
    資料填載於職務上所掌之公文書上，所為係犯護照條例第二十三條第二項之罪，
    以及刑法第二百十四條之使公務員登載不實罪；被告為供申請護照而變造國民身
    分證之行為，應為事後之行使行為所吸收，不復另論；至公訴意旨雖認被告變造
    前開國民身分證，事後又行使以申請護照之行為，係犯刑法第二百十六條、第二
    百十二條之行使變造特種文書罪，惟上引護照條例第二十三條第一項、第二項已
    經包括前開刑法條文之構成要件，應認係屬刑法條文之特別法，基於法條競合時
    應優先適用特別法之法理，應認被告係犯護照條例之罪，而不採公訴人之認定，
    並基於基本事實之同一性，變更起訴法條。被告與負責變造國民身分證之人間，
    有犯意之聯絡與行為之分擔，均為共同正犯。又被告先後二次行使變造身分證申
    請護照之行為，時間緊接，犯構成要件相同之罪，顯均係基於概括之犯意為之，
    應依連續犯之規定論以一罪，並加重其刑。又被告所犯前開護照條例第二十三條
    第二項，與刑法第二百十四條之罪間，有方法結果之牽連關係，應從重論以一護
    照條例第二十三條第二項之罪。爰審酌被告收集他人身分證，加以變造換貼大陸
    地區人民照片後，向外交部領務局申請護照，藉以掩護大陸人民以臺灣地區人民
    身分前往第三國之犯罪動機與手段，因此造成外交部對於護照管理正確性之損害
    ，以及被告犯罪後矢口否認犯行之態度等一切情狀，量處如主文所示之刑，並諭
    知易科罰金之折算標準，以資懲儆。
三、被告另因與甲○○（臺灣高雄地方法院檢察署檢察官移送臺灣桃園地方法院併案
    審理）、劉鳳月共同掩護未經許可入境之大陸地區女子李金秀、何青，自九十年
    二月十七日、五月十七日分別提供高雄縣大寮鄉○○村○○路七二號住處藏匿李
    金秀、何青，再由甲○○委託不知情之臺北自由旅行社以經變造之「董麗卿」、
    「廖麗萍」身分證申請護照，嗣於九十年六月一日再由丁○○開車載李金秀、何
    青二人自高雄搭飛機前往臺北，並由劉鳳月陪同掩護欲出境至日本，而經臺灣高
    雄地方法院檢察署檢察官以九十年度偵字第一九九一○號提起公訴之部份犯行，
    經核雖與前開論罪科刑部份之犯罪模式相同，惟該案與本件時間上相距將近一年
    ，且本件乃於八十九年九月間查獲，並於九十年一月提起公訴，是被告於二案中
    所為犯行，是否基於概括之犯意而為，實有疑義，本院因認二案並無連續犯之裁
    判上一罪關係，自不能就檢察官未經起訴部份，一併加以審理判決，併此敘明。
據上論斷，應依刑事訴訟法第二百九十九條第一項前段、第三百條，護照條例第二十
三條第二項，刑法第十一條前段、第五十六條、第二百十四條、第五十五條、第四十
一條第一項前段，罰金罰鍰提高標準條第一條前段、第二條，判決如主文。
中      華      民      國      九十一      年      八    月    十六    日
                              臺灣臺南地方法院刑事第五庭
                                      法  官   吳坤芳
右正本證明與原本無異。
如不服本判決，應於判決送達後十日內向本院提出上訴狀( 應附繕本 )。
                                      書記官   張豐榮
中      華      民      國      九十一      年      八    月    十六    日
附錄本案論罪科刑法條全文：
護照條例第二十三條
偽造、變造國民身分證以供申請護照，足以生損害於公眾或他人者，處五
年以下有期徒刑、拘役或科或併科新臺幣五十萬元以下之罰金。
行使前項文書者，亦同。
將國民身分證交付他人或謊報遺失，以供冒名申請護照者，處五年以下有
期徒刑、拘役或科或併科新臺幣十萬元以下之罰金。
前項冒用名義者，亦同。
受託申請護照，明知第一項至第四項事實或偽造、變造或冒用之照片，仍
代申請者，處五年以下有期徒刑、拘役或科或併科新臺幣十萬元以下之罰
金。
刑法第二百一十四條
明知為不實之事項，而使公務員登載於職務上所掌之公文書，足以生損害
於公眾或他人者，處三年以下有期徒刑、拘役或五百元以下罰金。
